【裁判字號】    98,交聲,1948
【裁判日期】    980610
【裁判案由】    聲明異議
【裁判全文】
臺灣臺中地方法院交通事件裁定        98年度交聲字第1948號
原處分機關  交通部公路總局臺中區監理所豐原監理站
異  議  人
即受處分人  甲○○
上列異議人即受處分人因違反道路交通管理處罰條例案件，對於
交通部公路總局臺中區監理所豐原監理站於民國98年5月26日所
為之裁決（豐監稽違字第裁63-ZBQ022736號裁決書）聲明異議
，本院裁定如下：
    主  文
異議駁回。
    理  由
一、原處分機關略以：受處分人即異議人（下稱異議人）甲○○
    所有之牌照9E-6466號自用一般小客貨車，在國道一號高速
    公路造橋收費站南下第8車道處，因「汽車行駛於應繳費之
    公路不依規定繳費（未申裝戶行駛電子收費車道）（民國97
    年12月15日20時52分許通過違規地點，經通知補繳，繳費期
    限98年1月25日止未補繳」之違規，而為警依道路交通管理
    處罰條例第27條第1項之規定逕行舉發，該站乃於民國98年5
    月26日以豐監稽違字第裁63-ZBQ022736號裁決書對異議人裁
    處罰鍰新台幣（下同）3千元，限於98年6月25日前繳納，逾
    期不繳納者，依法移送強制執行。因通行費催繳通知單係通
    知車主，而其未於期限內繳費，亦未通知實際駕駛人繳納，
    故該站以汽車所有人為處分對象，於法並無不合等語。
二、本件異議要旨則為：異議人於97年12月15日晚間9時許，駕
    駛該車通過造橋收費站ETC車道時，被罰6百元，繳交完畢後
    ，異議人以為此事至此結束。惟相關單位後又來函，要求補
    繳通行費40元，異議人不勝訝異，認係詐騙集團所為，此因
    上述罰款，當然已包含在該600元內。而事因異議人疏忽致
    延誤繳納40元之通行費，即追加處罰至3千元，更是不合理
    。爰依法聲明異議，請撤銷原處分，僅繳交原未繳之通行費
    及手續費共計90元云云。
三、按汽車行駛於應繳費之公路、橋樑、隧道或輪渡，不依規定
    繳費者，處汽車所有人或駕駛人3千元以上6千元以下罰鍰，
    並追繳欠費，道路交通管理處罰條例第27條第1項定有明文
    。又按違反處罰條例之行為，自行為成立之日起；行為有連
    續或繼續之狀態者，自行為終了之日起，逾3個月不得舉發
    ，同條例第90條前段亦定有明文。而上開汽車行駛於應繳費
    之公路不依規定繳費之規定，係就以往採人工收費方式，駕
    駛人不依規定繳費，乃明知未繳費而強行通過收費處之行為
    所設規定，然於採用電子收費設備之情形，駕駛人於行駛前
    雖有注意票證餘額是否足敷繳費之義務，惟其於駕駛過程中
    難以時刻觀察該票證餘額，且通過收費處所而發覺餘額不足
    時，亦難有立即停止駕駛並補足餘額之機會，是於電子設備
    收費之情形，駕駛人不繳費之故意及其規範違反性難與以往
    人工收費方式等同視之，因而在電子設備收費之情形，道路
    交通管理處罰條例第27條第1項之「不依規定繳費」應解為
    「經通知補繳後逾期仍未繳納」，而駕駛人在經通知補繳期
    限前，是否有「汽車行駛於應繳費之公路不依規定繳費」之
    違規事實，仍係不確定狀態，警察機關尚無舉發權，應於補
    繳期限屆滿後仍未補繳費用，其違規行為方屬成立 (以上參
    酌臺灣高等法院暨所屬法院97年法律座談會結論）。此外，
    「‧‧‧營運單位應依本局查明之車籍資料，製發『補繳通
    行費及作業處理費通知單』，追繳通行費並加收作業處理費
    用。‧‧‧」，交通部臺灣區○道○○○路局電子收費申裝
    及欠費追繳作業注意事項（依公路法第24條第2項授權交通
    部訂立之公路通行費徵收管理辦法訂定）第13點，亦定有明
    文。
三、經查：
（一）異議人所有車號9E-6466號自小客貨車，於上開時、地，
      行經造橋收費站之ETC車道未完成通行費扣款，其後遠通
      電收股份有限公司（下稱遠通公司）即交付台北郵局以第
      00000000000號掛號信函，向異議人位於台中縣后里鄉店
      後莊25之8號之住處為通行費補繳通知單之送達通知，並
      於98年1月9日投遞成功，由異議人親自簽收等情節，有交
      通部臺灣區○道○○○路局98年5月26日業字第098001705
      2號函、高速公路局委託遠通電收公司辦理電子收費業務
      送達證書1紙等各在卷可憑。足見遠通公司確曾向異議人
      之住所地即車籍地寄發本案通行費之補繳通知單，並經合
      法送達給異議人。惟異議人並未於規定期限內補繳通行費
      ，已據其自承無誤；從而，異議人確有原處分機關前揭所
      指違規之事實，至甚明確。
（二）至異議人雖稱系爭通行費40元，理應包含於已繳納之6百
      元罰鍰內；惟查異議人所繳納之6百元罰鍰，係國道公路
      警察局之警員依道路交通管理處罰條例第33條第3項之規
      定，舉發「行駛高速公路，於駛進收費站時，未依標示指
      示過站繳費」之違規所處罰鍰；而40元之費用則為交通部
      臺灣區○道○○○路局委由遠通公司代收之通行費及相關
      作業處理費，二者所舉發之事由並不相同。故異議人雖已
      繳納該罰鍰6百元，然其應行繳交之通行費仍須追繳，如
      經催繳通行費仍不繳交者，即應依前述條例第27條第1項
      之規定裁處罰鍰3千元。是異議人將上述應兩罰之行為，
      混為一談，容有誤會。至於上開兩罰之罰鍰金額頗有差距
      ，是否合理乙節，乃屬立法者之立法權限，於未經修法前
      ，基於依法行政之原則，原處分機關據以裁處本件罰鍰，
      尚無違誤。
（三）綜合前述，異議人既經合法通知補繳通行費而未按期繳納
      ，確有原處分機關所指違規之事實，則原處分機關據此援
      引道路交通管理處罰條例第27條第1項之規定，而裁處異
      議人罰鍰3千元，即合法適當。故本件異議顯無理由，應
      予駁回。
據上論斷，應依道路交通管理處罰條例第87條第2項，道路交通
案件處理辦法第19條，裁定如主文。
中    華    民    國    98    年    6     月    10    日
                  交通法庭  法  官  莊深淵
上正本證明與原本無異。
如不服本裁定應於送達後5日內向本院提出抗告狀。（應附繕本
）
                            書記官  吳彩華
中    華    民    國    98    年    6     月    10    日


司法院資訊處製作；財團法人民間司法改革基金會備份。
